臺灣桃園地方法院民事判決　　　　　　 100年度訴字第1678號
原　　　告　胡靜渝　
被　　　告　陳志吉　
上列當事人間請求損害賠償事件，本院於民國100 年12月7 日言
詞辯論終結，判決如下：
    主      文
被告應給付原告新臺幣捌萬元。
原告其餘之訴駁回。
訴訟費用由被告負擔五分之二，餘由原告負擔。
本判決原告勝訴部分得假執行。但若被告以新台幣捌萬元為原告
供擔保後，得免假執行。
原告其餘假執行之聲請駁回。
    事實及理由
一、原告主張略以：
  (一)緣原告自民國97年8 月任職於中環股份有限公司（下爭中環
    公司）林口三廠BD藍光製造部門（下稱藍光製造部門），為
    該部門之唯一女性，被告則為中環公司之助理工程師，負有
    監督、指導原告之責。詎被告自97年底至99年3 月間，在置
    物櫃前、卸貨碼頭長廊內、樓梯間等工作場域，未經原告同
    意、乘原告不及抗拒而為多次親吻、觸摸臉頰及撫摸手部及
    臀部等身體部位之性騷擾行為，期間經原告多次表示拒絕，
    被告仍執意為之，甚至於98年2 月時贈送情人節巧克力禮物
    ，原告當時因深感錯愕、害怕而收下，並旋即分送給其他同
    事，非表示對被告有好感之意，兩人並未交往；又原告為求
    生計，對被告上開性騷擾行為選擇隱忍未發，直至99年6 月
    21日始向中環公司提出申訴，被告並簽立自白書承認上開性
    騷擾行為，惟中環公司之主管卻以：被告僅係拙於言表，故
    造成原告之誤會等語，意欲息事寧人，事後被告甚至高升，
    原告卻因心力交瘁而於99年7 月間離職，並因此罹患「疑精
    神官能性憂鬱症」，出現記憶力、注意力衰退及情緒不穩等
    症狀，致無法勝任日後求職之工作。爰依法提起本件訴訟，
    訴請被告賠償工作損失新台幣（下同）50萬元及精神慰撫金
    20萬元。
  (二)聲明：1.被告應給付原告70萬元。2.願供擔保請准宣告假執
    行。
二、被告抗辯略以：
  (一)原告於97年8 月至中環公司藍光製造部門任職，於同年12月
    底即主動替被告按摩多次，並於98年2 月收下被告所準備之
    情人節禮物，足見原告有意願與被告交往，兩人方有上開原
    告所稱之親密、打鬧舉動；另於98年3 、4 月間，中環公司
    另一位男同事經常撥打電話與原告，並常在原告家樓下等候
    原告；同年7 月間，原告未經同意即搥打被告之前胸，並於
    同年10月初，原告告知被告，其不喜歡被告常腳來手來（臺
    語），故方與被告保持距離，兩人即漸行漸遠，同時上開男
    同事常有自導自演之嫁禍、栽贓行為，致中環公司於98年11
    月間開會處理，並將該名男同事調離原單位；另於99年3 月
    間，原告因在104 人力銀行網站瀏覽在高雄之鸚鵡飼養工作
    而學鸚鵡說話，被告見狀加以制止，欲以手拍打原告之頭部
    ，原告便十分生氣並要求被告道歉，並說：你說我趾高氣昂
    ，我就趾高氣昂給你看等語；直至同年6 月間，原告在上班
    時間因忙於觀賞連續劇致未盡照顧機台之責，經被告提醒，
    原告非但不聽且摔電腦之滑鼠，並找另一位組長哭訴，再次
    要求被告道歉，被告即向原告表示道歉，惟原告竟向中環公
    司提出申訴，致中環公司將被告調職外，原告並向桃園地方
    法院檢察署（下稱桃園地檢署）提出刑事告訴，更於同年9
    月15日訴諸東森新聞以報導上情，造成被告極大之精神、心
    理壓力。據上，被告並無原告所稱之性騷擾行為，是原告之
    請求並無理由。
  (二)聲明：1.原告之訴駁回。2.如受不利判決，願供擔保請准宣
    告免為假執行。
三、本院之判斷： 
  (一)經查，被告自97年底至99年3 月間，在中環公司之置物櫃前
    、卸貨碼頭長廊內、樓梯間等工作場域，未經原告同意即多
    次對原告為親吻、觸摸臉頰、撫摸手部及臀部等身體部位之
    行為，期間經原告多次勸阻，被告仍執意為之，原告遂於99
    年6 月21日向中環公司提出申訴，並於99年6 月24日之申訴
    會議記載：「1.親吻的部分：陳志吉表示親胡靜渝三次…。
    2.陳志吉表示98年情人節晚上送金莎巧克力及粉紅色玫瑰花
    給胡靜渝。3.摸臉的部分：胡靜渝說：不要再摸我的臉了，
    而陳志吉還是繼續摸了胡靜渝的臉，陳志吉沒有否認。4.摸
    手的部分：陳志吉承認胡靜渝有明確的拒絕，之後還是有繼
    續摸胡靜渝的手。5.打屁股的部分：陳志吉承認有打胡靜渝
    的屁股多次，胡靜渝表示有拒絕及斥責很多次。結論：一據
    以上所述，可以確定陳志吉對胡靜渝的性騷擾事實…。」等
    語，並與被告於桃園地檢署99年度他字第3378號卷之99年9
    月7 日調查筆錄、100 年度偵字第1090號卷之100 年2 月23
    日訊問筆錄所述大致相符，復為兩造所不爭執，並有中環公
    司100 年11月10日環字第1001110001號函所附性騷擾申請書
    、99年6 月24日之申訴會議紀錄、原告及被告之自白書等件
    在卷可稽（見本院卷第30頁至第34頁），且經本院調取上開
    偵查卷宗查閱無訛，是原告主張：被告對其為上開之性騷擾
    行為一節，即堪予認定。此外，桃園地檢署係以告訴人即本
    件原告之告訴已逾6 個月之法定告訴期間，而以100 年度偵
    字第1090號對被告為不起訴處分確定在案，按該案既係以程
    序要件不備而為不起訴處分，自不影響本院之前開認定，併
    此敘明。
  (二)按對他人為性騷擾者，負損害賠償責任。前項情形，雖非財
    產上之損害，亦得請求賠償相當之金額，其名譽被侵害者，
    並得請求回復名譽之適當處分，性騷擾防治法第9 條定有明
    文；次按因故意或過失，不法侵害他人之權利者，負損害賠
    償責任；不法侵害他人之身體、健康、名譽、自由、信用、
    隱私、貞操，或不法侵害其他人格法益而情節重大者，被害
    人雖非財產上之損害，亦得請求賠償相當之金額，民法第18
    4條第1項前段、第195 條第1 項前段亦分別定有明文。查本
    件被告為中環公司之助理工程師，負有教導、指揮原告之責
    ，詎未善盡該職責，不尊重女性之身體自主權，自97年底至
    99年3 月間之長達1 年4 個月時間，意圖性騷擾，數次違反
    原告之意願、乘原告不及抗拒而為親吻、觸摸臉頰、撫摸手
    部及臀部等身體部位之行為，致原告身心受創、心力交瘁，
    最終選擇離職，已如前述，是原告主張：被告不法侵害原告
    之人格法益，應賠償原告所受非財產上之損害一節即屬有據
    。
  (三)再按慰藉金之賠償須以人格權遭遇侵害，使精神上受有痛苦
    為必要，其核給之標準固與財產上損害之計算不同，然非不
    可斟酌雙方身分資力與加害程度，及其他各種情形核定相當
    之數額（參照最高法院51年臺上字第223 號判例要旨）。查
    原告在中環公司係擔任藍光製造部門之作業員，從事抬模具
    、搬重物等工作，每月薪資約4 萬餘元；被告則係擔任中環
    公司藍光製造部門之助理工程師，每月薪資約莫5 萬元等情
    ，業據原告陳明在卷（本院卷第39頁之100 年12月7 日言詞
    辯論筆錄），並有本院依職權查詢之兩造98、99年度稅務電
    子閘門財產所得調件明細表在卷為憑（見本院卷第14至27頁
    ），足信屬實。本院審酌兩造之經濟狀況、社會地位及精神
    上損害程度等一切情狀，以及被告因愛慕而對原告之身體任
    意觸碰，不尊重個人對於身體之自主決定權，所為實無足取
    ，認原告請求慰撫金70萬元尚屬過高，應予核減至8 萬元為
    適當。
  (四)至原告另主張：被告應賠償原告之工作損失50萬元部等語，
    核其性質應屬「侵權行為之財產上損害賠償責任」，與本院
    上開認定之被告侵害原告人格法益之侵權行為性質不同，且
    本件原告自中環公司離職，終究係基於個人自由意願之抉擇
    ，並非中環公司因本件性騷擾事件而違反原告意願以單方終
    止僱傭關係。又原告雖稱：其經診斷罹患「疑精神官能性憂
    鬱症」，出現記憶力、注意力衰退及情緒不穩等症狀，並提
    出100 年3 月23日亞東紀念醫院診斷證明書（乙種）1 件為
    憑（本院卷第7 頁），惟按引發「疑精神官能性憂鬱症」或
    記憶力、注意力衰退及情緒不穩等症狀之因素眾多，尚難逕
    認原告之前開情形即為被告之行為所造成，況且，原告亦未
    提出具體證據足資證明其因本件性騷擾事件後致無法勝任或
    喪失其他工作機會，致受有何財產上之損害等情，是原告此
    部分之請求，尚難認屬有據。
四、綜上所述，原告依侵權行為之法律關係，請求被告給付慰撫
    金8 萬元，為有理由，應予准許。逾此範圍之請求，則屬無
    據，不應准許。
五、末按，所命給付之金額或價額未逾50萬元之判決，法院應依
    職權宣告假執行，民事訴訟法第389 條第1 項第5 款定有明
    文。經查，本件原告勝訴部分，所命被告給付之金額未逾50
    萬元，是應依職權為假執行之宣告，雖原告亦陳明願供擔保
    請求准為假執行之宣告，應僅有促請法院注意之性質，無庸
    另為准駁。而被告就原告勝訴部分另陳明願供擔保聲請免為
    假執行，經核要無不合，爰酌定相當金額准許之。至原告敗
    訴部分，其假執行之聲請，因訴之駁回而失所附麗，應併予
    駁回。
六、本件事證已臻明確，兩造其餘攻擊或防禦方法，經本院審酌
    後，認均與本件之結論無涉，茲不再一一論述，併予敘明。
七、結論：本件原告之訴為一部有理由，一部無理由，依民事訴
    訟法第79條、第389 條第1 項第5 款、第392 條第2 項，判
    決如主文。
中    華    民    國   100    年    12    月    30    日
                        民事第三庭    法  官  周玉
以上正本係照原本作成
如對本判決上訴，須於判決送達後20日內向本院提出上訴狀。
如委任律師提起上訴者，應一併繳納上訴審裁判費。
中    華    民    國   101    年    1     月    9     日
                                      書記官  楊郁馨